臺灣苗栗地方法院刑事判決　　　　　　　　　　　　　九十一年度易字第二六八號
　　公　訴　人　臺灣苗栗地方法院檢察署檢察官
　　被　　　告　甲○○
右列被告因詐欺等案件，經檢察官提起公訴（九十一年度偵字第一二三號），本院判
決如左：
    主  文
甲○○動產擔保交易之債務人，意圖不法之利益，將標的物遷移，致生損害於債權人
，處拘役參拾日，如易科罰金，以參佰元折算壹日。緩刑貳年。
    事  實
一、甲○○於民國九十年二月六日，依動產擔保交易法所規定之附條件買賣方式，向
    歌林股份有限公司（以下簡稱歌林公司）所屬苗栗服務站購買電視機ＣＴ─２９
    ０２Ｒ型及洗衣機ＢＷ─一一０八Ｓ型各一台，並簽訂附條件買賣契約，約定：
    電視機總價新台幣（下同）二萬零九百元，洗衣機總價一萬六千六百元，除就電
    視機部分先付三千八百元，洗衣機部分先付三千六百元，總計自備款七千四百元
    外，尚餘三萬零一百元，電視機部分分九期給付，每月一期，每期付款一千九百
    元；洗衣機部分分五期支付，每月一期，每期支付二千六百元，標的物存放地點
    為苗栗縣後龍鎮龍鳳新村卅三號，在價金未付清之前，標的物所有權仍屬歌林公
    司所有，甲○○僅得依約占有使用，不得擅自遷移、出賣、移轉、出質、出租或
    為其他處分等，甲○○為為動產交易之債務人，於契約訂定後，將上開電視機及
    衣機交予甲○○。詎甲○○於繳付自備款後，意圖為自己不法之利益，將標的物
    自約定存放地點遷移，致歌林公司追索無著受有損害。
二、案經歌林公司訴請臺灣苗栗地方法院檢察署檢察官偵查起訴。
    理  由
一、訊據被告甲○○對於右揭事實坦承不諱，核與告訴人歌林公司代理人王宗仁指訴
    情節相符，並有附條件買賣契約書、上址管區員警之查證報告影本各一份附卷可
    稽，被告自白犯行部分，與事實相符，足堪憑採，本案事證明確，被告犯行已經
    證明。
二、核被告所為，係違反動產擔保交易法第三十八條罪。公訴人起訴意旨雖另略以：
    被告甲○○為動產擔保交易之債務人，意圖為自己不法之所有及利益，藉動產擔
    保交易附條件之方式，得僅支頭期款後即得占有使用動產擔保交易附條件買賣之
  標的物，乃於九十年二月六日，至歌林公司所屬苗栗服務站，佯稱欲以動產擔保
    交易附條件買賣方式，向歌林公司購買電視機及洗衣機各一台，致歌林公司苗栗
    服務站人員不疑有他，同意與甲○○簽訂附條件買賣契約，並約定：電視機總價
    二萬零九百元，洗衣機總價一萬六千六百元，除自備款七千四百元外，尚餘三萬
    零一百元，電視機部分分九期給付，每月一期，每期付款一千九百元；洗衣機部
    分分五期支付，每月一期，每期支付二千六百元，並於契約訂定後，將上開電視
    機及洗衣機交予甲○○。詎甲○○於繳付自備款後，即拒不付款，致歌林公司追
    索無著受有損害，歌林公司始知受騙，因認被告尚涉犯刑法第三百三十九條第一
    項詐欺取財犯行等語。惟按刑法第三百三十九條之詐欺罪，必須行為人自始基於
    不法所有之意圖，以詐術使人交付財物，始能構成，所謂以詐術使人交付，必須
    被詐欺人因其詐術而陷於錯誤，若其所用方法，不能認為詐術，亦不致使人陷於
    錯誤，即不構成該罪，最高法院四十六年臺上字第二六０號著有判例。至於民事
    債務當事人間，若有未依債務本旨履行給付之情形，在一般社會經驗而言，原因
    非一；其因不可歸責之事由無法給付，或因合法得對抗他造主張抗辯而拒絕給付
    ，甚至債之關係成立後，始行惡意遲延給付，皆有可能，非必出於自始無意給付
    之詐欺犯罪一端；又刑事被告依法不負自證無罪之義務，故在別無積極證據之情
    形下，自難違反刑事訴訟法第一百五十四條之規定，以被告單純債務不履行之狀
    態，推定被告自始即有不法所有之意圖而施用詐術。訊據被告甲○○，堅詞否認
    有何詐欺犯行，辯稱：伊當時因有工作，尚有固定收入，惟其後失業，一時週轉
    不靈，現已清償所欠款項等語，經查：告訴人歌林公司從未指訴被告於向其公司
    購買前揭電視機、洗衣機時，使用何詐騙手法使該公司陷於錯誤，則被告辯稱申
    辦本案附條件買賣之初，原有償還貸款意願，亦有償還之能力，惟因事後情事變
    更，致被告無法繼續償還貸款，並無任何詐欺之故意等語，並無證據證明其所言
    不可憑信。參以在現今經濟社會中，貸款公司、銀行等恆居於經濟上之強者，因
    此對貸款之約定，公司本身即做了最完整之保護規定，以避免銀行之損失，觀諸
    本案貸款，依被告與歌林公司間之動產抵押權設定契約書，告訴人公司對本案標
    的物仍保有所有權，且亦有被告妻子陳碧貞擔任連帶為保證人，而依該契約書第
    六項第三款違約金之約定部分，雙方約定若被告違約者，歌林公司不僅得請求依
    本約利率計算之遲延利息，並得自違約之日起，按每百元日息六分加付違約金。
    此外，歌林公司依實務經驗，於買賣前復有對保之程序，且亦會對被告之財力、
    信用做調查之動作，以查明被告是否有償還能力，因此已經對被告貸款時之償債
    能力及風險做過評估、控制，並進而確認後放款，而被告事後債務不履行之行為
    ，皆在告訴人公司所掌握之風險之內，告訴人公司即無所謂陷於錯誤之可言。是
    以本件查無被告有何施用詐術之行為，而告訴人亦未陷於錯誤甚明，依前揭說明
    ，本案尚難僅以被告事後無法按期償還欠款，即遽以推論被告於訂約之初有何詐
    欺犯行而以刑法第三百三十九條第一項詐欺取財罪相繩，因公訴人認此部分與被
    告前述所犯之動產擔保交易法第三十八條之罪有方法、結果之牽連犯關係，爰不
    另為無罪之諭知，附此敘明。
三、爰審酌被告犯罪之素行良好（此有臺灣高等法院被告全國前案紀錄表一份在卷可
    參）、犯罪之動機、目的、所得利益及被告犯後坦承犯行態度良好，且已與告訴
    人公司達成民事和解，此有告訴人公司陳報狀一份在卷可稽等一切情狀，量處如
  主文所示之刑，並諭知易科罰金之折算標準。末查，被告前未曾受有期徒刑以上
    刑之宣告，此有臺灣高等法院被告全國前案紀錄表二份附卷可稽，經此偵查程序
    當知所警惕，信無再犯之虞，故所宣告之刑以暫不執行為當，併諭知緩刑二年，
    以啟自新。
據上論斷，應依刑事訴訟法第二百九十九條第一項前段，動產擔保交易法第三十八條
，刑法第十一條前段、第四十一條第一項前段、第七十四條第一款，罰金罰鍰提高標
準條例第一條前段、第二條，判決如主文。
本案經檢察官黃棋安到庭執行職務。
中      華      民      國    九十一    年      九      月     三十     日
                                          臺灣苗栗地方法院刑事第二庭
                                              法  官  黃  賢  婷
右正本證明與原本無異。
如不服本判決，應於判決送達後十日內向本院提出上訴狀( 應附繕本 )。
                                              書記官  陳  文  聰
中      華      民      國    九十一    年      九      月     三十     日
